臺灣臺北地方法院民事判決　九十一年度訴字第五四四四號
　　原　　　告　　庭佳實業有限公司
　　法定代理人　　甲○○
　　訴訟代理人　　楊明廣律師
　　　　　　　　　鄭仁哲律師
　　　　　　　　　胡智忠律師
　　被　　　告　　國泰建設股份有限公司
　　法定代理人　　乙○○
　　訴訟代理人　　蘇遠成律師
　　複　代理人　　翁美花律師
右當事人間請求給付買賣價金事件，本院判決如左：
    主      文
被告應給付原告新臺幣伍佰伍拾貳萬元及自九十一年十月十九日起至清償日止，按年
利率百分之五計算之利息。
訴訟費用由被告負擔。
本判決於原告提供新臺幣壹佰捌拾肆萬元之擔保後准予假執行。但被告如於假執行程
序實施前，以新臺幣伍佰伍拾萬元為原告預供擔保，得免為假執行。
    事      實
甲、原告方面：
壹、聲明：如主文第一項所示，並願供擔保請准為假執行之宣告。
貳、陳述：
一、原告公司係承製與供應各種紀念品、禮品為業務之公司，民國九十一年二月間，
    原告公司前任負責人陳映肜與被告公司總務處科長黎世強接洽，洽談被告公司九
    十一年度股東會紀念品之承製事宜，爾後被告公司即依洽談內容，交由職員溫淑
    惠提供單價九十元至一百元間之樣品供被告公司評選，最後選定多功能萬年曆計
    時器，訂製份數為六萬件。
二、當時原告公司報價為每個一百元，但被告公司黎世強與原告公司負責人陳映肜多
    次磋商，黎先生提出（一）如為給付現金，則每個承購單價九十元。（二）為求
    對國泰集團所屬之國泰銀行作業績，如係透過國泰銀行刷卡業務給付，則每個承
    購單價九十二元，惟刷卡手續費則由原告吸收。黎士強係主張最好以第二種方式
    進行交易，以增加國泰銀行業績，原告負責人陳映肜同意之，並也特別為本件交
    易而與國泰銀行辦理刷卡業務特約，同時黎士強要求「如果被告公司自行在市場
    上訪得較便宜之售價，則原告公司應退回差價」，原告公司也同意之。
三、當時已為九十一年二月，而國泰建設公司股東會擬於九十一年四月間進行，時間
    已經很趕，因此雙方約定九十一年四月十二日起開始交貨，原告於確定後，立即
    向第三人翰燁電子工業股份有限公司（下簡稱翰燁公司）另為訂製，至於原告公
    司與被告公司間之書面契約，原告公司已於書面上用印，依照上市公司之一貫做
    法，該份已由原告公司用印之契約交由被告公司取回，由被告公司完成內部簽呈
    與用印等程序。
四、未料，到了約定要交貨之九十一年四月十二日之前一天，被告公司黎世強竟以電
    話通知原告公司職員溫淑惠，稱「這批貨不訂了，不用送貨了」，實大出原告公
    司所料，按翰燁公司向位於大陸之工廠下單，經趕工後已製作完成且將貨物運送
    至台灣，經已包裝妥善且印上被告公司之標章，已準備交貨，因此原告以催告信
    函要求被告收受貨與付款，被告公司竟回函完全否買賣契約之存在，且因為被告
    公司拒絕收受貨物與支付款項，致原告公司週轉困難，無法對下游廠商翰燁公司
    支付，也已受到翰燁公司之存證信函催告通知。
五、每件買賣標的物共計六萬個，單價九十二元，合計共五五二萬元，且原告公司早
    已做好給付準備並已通知被告公司受領，則被告公司依民法第三六七條規定，應
    負有依買賣契約給付買賣價金之義務。
六、雙方就買賣「多功能萬年曆計時器」達成合意時，被告曾於九十一年三月十一日
    傳真買賣合約書至原告公司，其上就買賣標的物、規格、樣式及材質、單價及數
    量、買賣價金、交貨日期及數量、價金給付、保固、履約保證金、罰則及訴訟管
    轄等相關條款均有明確之記載，顯見雙方已就系爭買賣達成合意，否則被告何以
    會傳宜買賣合約書予原告，由原告用印，且依上開買賣合約書第三條：「多功能
    萬年曆計時器每只新台幣玖拾貳元（含稅）。甲方共向乙方購買六萬只。」及第
    七條第二項：「甲方支付前項買賣價金時以法人信用卡支付。」之規定，可知，
    雙方就以第二種方式即「為求對國泰集團所屬之國泰銀行作業績，如係透過國泰
    銀行刷卡業務給付，則每個承購單價九十二元，惟刷卡手續則應由原告公司吸收
    。」進行交易確已達成合意，是以被告主張雙方就契約未達成任何合意云云，顯
    不足採。
七、依證人陳映肜之證言：任職期間有因為多功能萬年曆計時器與被告公司黎世強接
    洽。當時他先傳合約書給我，價格談到以九十二元以簽信用卡，九十元現金交付
    ，後來黎世強電話中願意以九十二元成交，是以信用卡的。我離職當天，我請溫
    小姐將我們已經蓋章的合約書送回給被告，請被告回蓋給我們。．．．．以我們
    的交易，幾乎都沒有回蓋的時候，因為很急的話都是叫我們先承作，印章再慢慢
    蓋給我們，我離職前，原告公司已經開始訂購了，向工廠下單。」，可知雙方就
    系爭買賣標的物之價、數量和付款方式均已達成合意，被告公司亦有傳真合約書
    與原告，證人黎世強對此亦證稱無誤。是以如雙方未達成任何合意，何以被告傳
    真之合約書就買賣標的物之數量、價格和付款方式均有明確記載，並與證人陳映
    肜所言相符合。且系爭合約書是由被告公司所製作，如其就本案買賣契約有不同
    之請求或條件，其自應會在系爭契約中訂定條款予以明文規範，以做為雙方遵守
    履行之依據，然其卻未如此為之。顯見證人黎世強之證言完全是為被告公司之卸
    責之詞，自不足採信。另證人溫淑惠亦證稱，系爭契約已經原告公司用印，並由
    其交付與被告公司之承辦人員即證人黎世強，待被告公司用完印後即可取回系爭
    契約。且雙方細節均已談好，用印僅是程序而已。更足證雙方間就系爭買賣契約
    確實已有達成合意。
參、證據：提出紀念品包裝樣本、原告之催告存證信函、被告回函、原告受催告之存
    證信函、訂購單、買賣合約書影本為證，並聲請訊問證人黎世強、陳映肜、溫淑
    惠。
乙、被告方面：
壹、聲明：
一、駁回原告之訴及假執行之聲請。
二、如受不利之判決，願供擔保免為假執行。
貳、陳述：
一、被告公司股東會通常於當年五月間召開，關於九十一年度股東會紀念品事宜，於
    九十一年初由被告公司管理部承辦人黎世強向相關廠商洽詢。而於九十一年二月
    間，原告公司負責人陳映肜與黎世強接洽，黎世強表示被告公司股東約有九萬餘
    人，若訂購數量約六萬份，金額鉅大，需由主管批示，其並無決定權等語，嗣原
    告公司職員溫淑惠送來數種樣品，黎世強就原告公司樣品數種，連同其他公司之
    樣品，請示主管意見，經開會甄選後就原告公司「多功能萬年曆計時器」及譯詮
    企業有限公司「修容組」向廠商詢價。黎世強以電話向原告詢價時，陳映肜原提
    出單價一百元，黎世強表示太貴，並表示為增加國泰銀行業績，被告公司一向以
    刷卡付款，陳映肜即自行提出：「如給付現金，單價九十元，以刷卡付款，單價
    九十二元」黎世強在公司內部請示，主管認為單價過高，指示黎世強繼續議價，
    惟原告公司表示不能降價，嗣雙方未再議價，而就上開「多功能萬年曆計時器」
    買賣要件始終未達成合意。且陳映肜提出數件「多功能萬年曆計時器」，被告發
    現之溫度計所顯示之度數均不相同，乃要求原告公司說明，惟原告公司均未予答
    覆。又被告對外採購大宗物品，均與賣方約定「如被告公司自行訪得較便宜之售
    價時，賣方應退還差價」，惟原告公司表示如此條件具有不確定因素之風險，無
    法同意。基於上述情形，被告公司無意成立該買賣契約，乃向譯詮公司訂購修容
    組作為九十一年度股東會紀念品。九十一年四月十一日原告公司突然通知黎世強
    ，稱將貨品送至被告公司，惟查被告與原告間並未達成任何買賣之合意，黎世強
    乃立即表示，請勿送貨，詎原告以存證信函要求被告履約，被告亦以存證信函覆
    原告公司，再次表示雙方間並未成立任何買賣契約。
二、證人黎世強證稱：「我們針對價格有四個要求，第一要便宜，第二要刷卡付錢，
    第三如在股東會前在訪價查到較低的價格，要退回差價，第四在股東會前不能以
    較低的價格賣給他人。最後刷卡部分他們同意，但刷卡要九十二元，這部分主管
    有意見，他們認為太高第三個條件他們不同意，第四他們同樣。結果僵持在這裡
    。」等語，可知就價金部分，原告雖曾表示以刷卡付款之單價為九十二元，惟被
    告公司認為價格太高並未同意，且原告亦不同意於訪價查到較低價格時，退回差
    價予被告，是雙方就標的物之價金之意思表示始終未能一致，依最高法院四十年
    度台上字第一四八二號判例之意旨，兩造就買賣契約之要素即價金之意思表示未
    能一致，買賣契約難謂已成立。至於原告提出黎世強於九十一年三月十一日所傳
    真雙方未簽名之買賣合約書，主張兩造已達成合意云云。惟查證人陳映肜即原告
    前職員證述：「當時他先傳合約書給我，價格談到以九十二元以簽信用卡，九十
    元現金交付，後來黎世強電話中願意以九十二元成交，是以信用卡的。」，可知
    本件買賣之洽談方式係由被告先傳真買賣契約草稿供原告參考後，雙方再談價金
    等買賣條件。並從證人黎世強所證：「這是我們傳真的，但是這是第一次傳真的
    ，因為實際上趕，這是草稿，我們談的都沒有寫上去。」等語，亦可知上開未簽
    名之買賣合約書係按照原告之條件所擬，傳真原告作為洽談契約內容之參考草槁
    而已，並非被告對原告之要約。又被告訴訟代理人問黎世強：「三月底前是否條
    件都未談妥？」等語時，證人黎世強陳述：「是。此筆五百萬元，要簽到總經理
    同意，我們主管是經理，經理也只有五萬元的權限。」等語，足證上開傳真買賣
    契約之內容，並未記載全部買賣條件且該條件亦未經被告總經理同意，並雙方於
    九十年三月底仍在洽談買賣條件，遑論就上開契約內容之意思表示已達成一致。
    再者，原告以起訴狀第三頁第三、四行記載：「同時黎士強要求『如果被告公司
    自行在市場上訪得較便宜之售價，則原告公司應退回差價』，原告公司也同意之
    。」等語，惟查原告提出之買賣合約書並未有相關之約定，可見上開傳真之契約
    內容僅係作為洽談契約內容之草稿而已，而無法證明雙方就買賣之條件已達成合
    意。
三、查證人陳映肜證述：「只有我們賣給別人的價差部分，負責人本來有意見，後來
    就沒有什麼意見，合約先簽，以後再談。」等語，惟查黎世強從未被通知「原告
    公司負責人就價差部分沒有什麼意見」，可見縱使原告公司負責人就價差部分沒
    有意見，亦僅係原告公司內部知悉而已，而未通知被告。而從證人陳映肜上開「
    合約先簽，以後再談」之陳述，可知原告就契約內容確實未完全同意。原告於起
    訴狀第三頁第三、四行記載：「同時黎世強要求『如果被告公司自行在市場上訪
    得較便宜之售價，則原告公司應退回差價』，原告公司也同意之。」等語，顯非
    事實。是退一步言，縱使雙方就買賣標的物和價金已達成合意者，惟雙方就買賣
    契約之其餘必要之點，意思表示仍未合致，而難謂買賣契約已成立。
四、證人陳映肜之證述：「．．負責人本來有意見，後來就沒有什麼意見，合約先簽
    ，以後再談。」等語，可知雙方就買賣條件尚未談妥，是證人溫淑惠所證述；「
    因為已經談好細節，用印只是程序」等語，顯不實在。又查被告訴訟代理人問證
    人陳映肜：「是否知悉黎世強僅係承辦人，並無權限同意本件買賣？」等語，證
    人陳映肜曾點頭表示知悉。是陳映肜不可能應黎世強之要求而下單。基此證人陳
    映肜所證述：「在我離職前因為本件很趕，所以黎世強有叫我們先下單。」等語
    ，與常情不符，顯不實在。再查原告於起訴狀記載：「原告公司前任負責人陳映
    肜」等語，陳映肜顯然係原告公司當時之負責人，惟查陳映肜卻於鈞院陳述：「
    ．．只有我們賣給別人的價差部分，負責人本來有意見，後來就沒有什麼意見，
    合約先簽，以後再談。」等語，似另有他人為原告公司負責人，兩者顯然互相矛
    盾。復原告聲請傳喚陳映肜為證人時，聲請狀所記載之通知地址竟與原告公司地
    址相同？在在啟人疑竇，證人陳映肜與原告公司顯然與極密切之利害關係，其所
    為不利於被告之陳述，應不予採信。
五、綜上，本件買賣契約尚未成立，原告主張本件買賣契約已成立及其已通知被告受
    領買賣標的物，請求被告給付買賣價金，顯無理由。
    理      由
一、原告起訴主張九十一年二月間，原告公司前任負責人陳映肜與被告公司總務處科
    長黎世強接洽，洽談被告公司九十一年度股東會紀念品之承製事宜，當時原告公
    司報價為每個一百元，但被告公司黎世強與原告公司負責人陳映肜多次磋商，黎
    先生提出（一）如為給付現金，則每個承購單價九十元。（二）為求對國泰集團
    所屬之國泰銀行作業績，如係透過國泰銀行刷卡業務給付，則每個承購單價九十
    二元，惟刷卡手續費則由原告吸收。黎士強係主張最好以第二種方式進行交易，
    以增加國泰銀行業績，原告負責人陳映肜同意之，並也特別為本件交易而與國泰
    銀行辦理刷卡業務特約，同時黎士強要求「如果被告公司自行在市場上訪得較便
    宜之售價，則原告公司應退回差價」，原告公司也同意之。雙方約定九十一年四
    月十二日起開始交貨，原告於確定後，立即向第三人翰燁公司另為訂製，未料，
    到了約定要交貨之九十一年四月十二日之前一天，被告公司黎世強竟以電話通知
    原告公司職員溫淑惠，稱「這批貨不訂了，不用送貨了」，因此原告以催告信函
    要求被告收受貨與付款，被告公司竟回函完全否買賣契約之存在，且因為被告公
    司拒絕收受貨物與支付款項，致原告公司週轉困難，無法對下游廠商翰燁公司支
    付，也已受到翰燁公司之存證信函催告通知。則被告公司依民法第三六七條規定
    ，應負有依買賣契約給付買賣價金之義務等語。
二、被告則以九十一年二月間，原告公司負責人陳映肜與黎世強接洽，黎世強表示被
    告公司股東約有九萬餘人，若訂購數量約六萬份，金額鉅大，需由主管批示，其
    並無決定權等語，嗣原告公司職員溫淑惠送來數種樣品，黎世強就原告公司樣品
    數種，連同其他公司之樣品，請示主管意見，黎世強在公司內部請示，主管認為
    單價過高，指示黎世強繼續議價，惟原告公司表示不能降價，嗣雙方未再議價，
    而就上開「多功能萬年曆計時器」買賣要件始終未達成合意。且陳映肜提出數件
    「多功能萬年曆計時器」，被告發現之溫度計所顯示之度數均不相同，乃要求原
    告公司說明，惟原告公司均未予答覆。又被告對外採購大宗物品，均與賣方約定
    「如被告公司自行訪得較便宜之售價時，賣方應退還差價」，惟原告公司表示如
    此條件具有不確定因素之風險，無法同意。基於上述情形，被告公司無意成立該
    買賣契約，四月十一日原告公司突然通知黎世強，稱將貨品送至被告公司，惟查
    被告與原告間並未達成任何買賣之合意，黎世強乃立即表示，請勿送貨，詎原告
    以存證信函要求被告履約，被告亦以存證信函覆原告公司，再次表示雙方間並未
    成立任何買賣契約。上開傳真之契約內容僅係作為洽談契約內容之草稿而已，而
    無法證明雙方就買賣之條件已達成合意。退一步言，縱使雙方就買賣標的物和價
    金已達成合意者，惟雙方就買賣契約之其餘必要之點，意思表示仍未合致，而難
    謂買賣契約已成立。本件買賣契約尚未成立，原告主張本件買賣契約已成立及其
    已通知被告受領買賣標的物，請求被告給付買賣價金，顯無理由云云置辯。
三、查原告主張九十一年二月間，原告公司前任負責人陳映肜與被告公司總務處科長
    黎世強接洽，洽談被告公司九十一年度股東會紀念品之承製事宜，當時原告公司
    報價為每個一百元，但被告公司黎世強提出透過國泰銀行刷卡業務給付，如果被
    告公司自行在市場上訪得較便宜之售價，則原告公司應退回差價條件等情，業為
    被告所不爭執，並經證人黎世強於本院證述無訛，應認為真實。又查原告主張其
    已同意黎世強開出之上開條件，雙方並約定九十一年四月十二日開始交貨之情，
    則為被告所否認，並為上開之辯詞。
四、經查原告主張被告曾於九十一年三月十一日傳真買賣合約書至原告公司之事實，
    業經原告提出買賣合約書影本為憑，並為被告所不爭執，而細觀之上開買賣合約
    書內容，無論就標的物、規格、樣式及材質、單價及數量、買賣價金、交貨日期
    及數量、價金給付、保固、履約保證金、罰則及訴訟管轄等相關條款均有明確之
    記載，且依上開買賣合約書第三條：「多功能萬年曆計時器每只新台幣玖拾貳元
    （含稅）。甲方共向乙方購買六萬只。」及第七條第二項：「甲方支付前項買賣
    價金時以法人信用卡支付。」之規定，亦符合兩造口頭約定之「透過國泰銀行刷
    卡業務給付」要求，況上開買賣合約書係被告所提出，價格並訂為九十二元，若
    被告未同意以刷卡付款為每個九十二元，何以在上開買賣合約書上明訂之，可見
    被告辯稱未約定刷卡付款係九十二元云云，即不可採，另查證人即與被告公司黎
    世強接洽本件系爭產品之陳映肜於本院具結證稱：「當時（按：指黎世強）先傳
    合約書給我，價格談到以九十二元以簽信用卡，九十元現金交付，後來黎世強電
    話中願意以九十二元成交，是以信用卡的。我離職當天，我請溫小姐將我們已經
    蓋章的合約書送回給被告，請被告回蓋給我們。後來離職，後續就不知道。之前
    送樣、之後的送合約書都是溫淑惠送的，因為當時我是他主管。後來被告是否有
    回蓋給我，我不清楚，因為我已經離職了。以我們的交易，幾乎都沒有回蓋的時
    候，因為很急的話都是叫我們先承作，印章再慢慢蓋給我們」等語，證人溫淑惠
    於本院證述：「（問：買賣合約書，是否你帶過去的？）這是我們公司用印後，
    我帶過去給黎科長（黎世強），他們說他們用印好，才叫我們去拿契約。」等語
    ，可見上開買賣契約書確係兩造商討之結論，原告並確已用印完畢，交予被告，
    故被告對上開買賣合約書之提出，即有被告要約之意思表示，原告用印後即為承
    諾之意思表示，兩造間契約已然成立。故被告辯稱上開買賣合約書未經被告總經
    理同意，契約內容未達一致云云，亦不可採。
五、又查證人溫淑惠既將上開買賣合約書用印交回被告公司，如有問題，必就合約內
    容續與原告交涉，苟有不同意，不願成立系爭契約，必然向原告告稱契約內容不
    同意，被告將不用印等等，惟證人溫淑惠已證稱：「我們公司用印後，我帶過去
    給黎科長，他們說他們用印好，才叫我們去拿契約」等語，而證人黎世強竟證稱
    ：「因為我們要求他們快一點同意，後來他們沒有跟我們談，我們在三月底時，
    主管催我趕快與其他家接洽」等語，在未會知原告時，即另找他家接洽，顯然有
    異常情，故證人黎世強所證不實在，兩造應已達成合意。
六、續查被告雖辯稱原告不同意於訪價查到較低價格時，退回差價予被告之約定，上
    開買賣合約書僅為草稿云云，惟證人陳映肜證稱：只有我們賣給別人的價差部分
    ，負責人本來有意見，後來就沒有什麼意見，合約先簽，以後再談等語，證人溫
    淑惠證稱：「（問：買賣合約書是否為參考用？是否知道被告公司須經總經理蓋
    印才可？）不是，直接用印。因為已經談好細節，用印只是程序」等語，可見此
    部分約定，原告業已同意，所傳真之合約書亦為最後合約內容，況契約原則上不
    以書面為要件，自不得以上開退回差價未明文於契約中，即認為該契約書未達合
    致之程度。
七、綜上所述，兩造系爭契約已成立，已如前述，從而原告依民法第三六七條規定，
    請求被告給付買賣價金五百五十二萬元（92元x60000個=0000000）及起訴狀繕本
    送達被告翌日即九十一年十月十九日起之法定遲延利息，為有理由，應予准許。
八、假執行之宣告：兩造陳明願供擔保請為宣告假執行或免為假執行，經核均與規定
    相符，爰分別酌定相當之擔保金額予以宣告。
九、因本案事證已臻明確，兩造其餘主張陳述及所提之證據，均毋庸再予審酌，附此
    敘明。
十、結論：原告之訴為有理由，依民事訴訟法第七十八條、第三百九十條第二項、第
    三百九十二條，判決如主文。
中　　　華　　　民　　　國　　九十一　　年　　 十二　　 月　　三十一　　日
                                            民事第二庭法      官　黃雯惠
右為正本係照原本作成。
如對本判決上訴，須於判決送達後廿日內向本院提出上訴狀。
中　　　華　　　民　　　國　　九十二　　年　　 一　　　 月　　　二　　　日
　　　　　　　　　　　　　　　　　　　　　　　　　　　法院書記官　林玗倩
